【裁判字號】    98,訴,1081
【裁判日期】    981111
【裁判案由】    侵權行為損害賠償
【裁判全文】
臺灣臺南地方法院民事判決              98年度訴字第1081號
原      告  甲○○
訴訟代理人  蘇正信律師
複  代理人  蔡弘琳律師
被      告  乙○○
上列當事人間請求侵權行為損害賠償事件，經本院於民國98年10
月28日言詞辯論終結，判決如下：
    主    文
被告應給付原告新台幣參拾參萬壹仟參佰陸拾肆元，及自民國九
十八年九月十八日起至清償日止，按年息百分之五計算之利息。
原告其餘之訴駁回。
訴訟費用由被告負擔百分之十一，餘由原告負擔。
本判決原告勝訴部分得假執行。
原告其餘假執行之聲請駁回。
    事實及理由
一、原告起訴主張：
（一）原告於民國93年10月19日受僱於訴外人黃朝洋在台南縣新
      營市從事碎石工作，原告又自行雇用被告操作碎石機，當
      天原告從嘉義縣中埔鄉另一工地載送一名女性外勞至新營
      市工地，黃朝洋見狀竟口出三字經並辱罵原告「老不休」
      （不知廉恥），原告質問為何出言辱罵，黃朝洋心生不悅
      ，竟趨前毆打原告頭部未成傷，隨即退去，但仍留在現場
      ；不料被告竟逼近原告，基於重傷害之犯意，將原告拉出
      車外，以雙腳踹踢原告左大腿及腰部，致原告受有左側股
      骨骨折、第一腰椎爆炸性骨折併脊髓損傷等傷害。
（二）按因故意不法侵害他人之權利者，負損害賠償責任；不法
      侵害他人之身體或健康者，對於被害人因此喪失或減少勞
      動能力或增加生活上之需要時，應負損害賠償責任；被害
      人雖非財產上之損害，亦得請求賠償相當之金額，民法第
      184條第1項、第193條第1項、第195條第1項定有明文。本
      件被告傷害原告致原告受有重大傷害，自應對原告負損害
      賠償責任。
（三）原告所受損害明細如下：
（１）醫療費用：原告先後前往財團法人天主教聖馬爾定醫院（
      下稱聖馬爾定醫院）、大順中醫診所及匯川中醫診所就醫
      ，共支出醫療費用新台幣（下同）325,750元。
（２）薪資損失：原告從事碎石工作，每月平均收入22,000元，
      自93年10月19日起至95年3月18日止，前後計休養1年5月
      ，計減少收入374,000元（22000x17=374000）。
（３）看護費用：原告因傷勢嚴重，日常生活須賴他人扶助，休
      養期間先後由配偶王氏心及外籍看護工張氏紅看護，每月
      15,840元，計支出看護費用269,280元（15840x17=269280
      ）。
（４）精神慰撫金：原告傷勢嚴重，前後住院、休養年餘，經治
      療後已成中度肢障，所受傷痛至鉅，應由被告賠償200萬
      元以資慰藉。
（５）以上合計2,969,030元。
（四）並聲明：被告應給付原告2,969,030元，及自起訴狀繕本
      送達之翌日起至清償日止，按年利率百分之5計算之利息
      。原告願供擔保，請准宣告假執行。
二、被告則以：
（一）原告於93年10月19日曾與訴外人黃朝洋起爭執與衝突，並
      遭黃朝洋重擊頭部，原告所述顯然避重就輕，原告所受之
      傷勢應向黃朝洋求償，為何向被告求償，被告就此爭議點
      請法官查明。
（二）案發至今已5年多，原告之傷勢僅原告自稱之過程而已，
      該傷勢經判決已不屬於重傷害，事隔4、5年追訴期及各項
      證物至今均難認定。
（三）原告當時有喝酒，爭吵時，原告欲下車而自行跌落車下，
      原告左側股骨骨折之傷害是否被告造成，被告亦不清楚。
（四）原告原本欲性侵一名外籍女子，經黃朝洋阻擋及爭吵（該
      筆錄均有黃朝洋口述等足可證明原告行為不檢、心理變態
      ），之後原告要求被告幫忙其性侵該名外籍女子，兩造因
      而發生爭吵，被告基於社會正義及道德主張才阻擋原告獸
      行。如要被告賠償原告上開傷勢之損失，被告願意賠償原
      告1元云云，資為抗辯。並聲明：原告之訴駁回。
三、兩造不爭執之事實：
（一）原告於93年10月19日受僱於訴外人黃朝洋在台南縣新營市
      從事碎石工作，原告又自行雇用被告操作碎石機，當天原
      告從嘉義縣中埔鄉另一工地載送一名女性外勞至新營市工
      地，黃朝洋見狀竟口出三字經並辱罵原告「老不休」，原
      告質問為何出言辱罵，黃朝洋心生不悅，竟趨前毆打原告
      頭部，隨後被告亦出手毆打原告（被告主張係互毆）。
（二）被告已給付原告醫療費用17,500元。
（三）原告因上開傷勢須休養6個月，始能正常工作，不能工作
      之損失以每月15,840元計算。
（四）原告因上開傷勢須請人看護5個月，看護費用以每月15,84
      0元計算。
（五）原告初中畢業，目前無業，名下並無不動產。被告國中畢
      業，目前無業，名下有汽車3輛，並無不動產。
四、得心證之理由：
    本案爭執之關鍵在於：原告之傷勢是否被告所造成？如是，
    原告得請求被告賠償之數額為何？經查，
（一）原告主張被告於上開時地以雙腳踹踢原告左大腿及腰部，
      致原告受有左側股骨骨折、第一腰椎爆炸性骨折併脊髓損
      傷之傷勢，被告則自承於上開時地有毆打（互毆）原告，
      惟否認原告之傷勢係被告所造成，辯稱：訴外人黃朝洋於
      上開時地有重擊原告之頭部，原告所受之傷害應向黃朝洋
      求償；原告當時有喝酒，爭吵時，原告欲下車而自行跌落
      車下，原告左側股骨骨折之傷害是否被告造成，被告亦不
      清楚云云。經查，
（１）原告主張被告於上開時地毆打（被告主張互毆）原告，致
      原告受有左側股骨骨折之傷害，業據提出聖馬爾定醫院診
      斷證明書1份為證，況被告自承於上開時地有與原告互毆
      ，且於原告受傷後有送原告至醫院就診，並幫原告支付醫
      療費用17,500元，倘原告左側股骨骨折之傷害非被告所造
      成，被告豈會幫原告支付醫療費用17,500元？原告主張其
      左側股骨骨折之傷害係被告所造成，堪予採信。被告辯稱
      ：原告左側股骨骨折之傷害係訴外人黃朝洋所造成或原告
      自己跌倒所造成云云，不足採信。
（２）原告於經過近6個月後始於94年4月12日至聖馬爾定醫院就
      診，依該院出院病歷摘要(一)過去/現在病史以英文載述「
      依據病患之陳述，64歲年長男性因陰囊時而疼痛3-4天而
      就診，他曾經在其他醫院接受診治，但結果並未改善，所
      以至本院就診，俾以決定手術處理及接受醫院進一步之評
      估與處理」（參病歷表第32、62頁），復參該醫院之護理
      記錄及入院護理評估表亦載記原告係因左側睪丸疼痛伴有
      發燒不適到院，病患在家長期自行單導尿，確實在921地
      震後就尿不出來．．．，據交班訴H/T5年，口服藥控制，
      15年前spinal（脊髓的）功能問題於彰基手術，93年C-Sp
      ine C5（脊柱第五節）鬆脫於雲林台大分院手術．．．，
      病患由家屬陪同入病房，此乃因5年前脊椎受傷曾手術，
      疼痛一直未改善，近日因症狀加劇，故至醫院就診．．．
      ，4年前開始無法自行解尿，有脹尿感，所以在家中自己
      單導，93年7月在雲林台大分院住院，目前在彰基長期拿
      藥服用等語（參病歷表第122、144、167、209、211、244
      頁），顯見原告之脊椎及解尿等功能早在此次事故前即已
      產生，並非被告於93年10月19日毆打原告所致。綜上，原
      告因第一腰椎爆炸性骨折合併脊椎損傷及馬尾症候群引致
      大小便功能及性功能無恢復可能之身心障礙狀態，與93年
      10月19日急診之事由無因果關係，此有聖馬爾定醫院95年
      12月23日(95)惠醫字第1615號及96年4月23日（96）惠醫
      字第0472號函在卷可稽，參以原告於台灣台南地方法院檢
      察署96年4月19日庭詢時亦自承其於88年921地震時曾由樹
      上跌下，脊椎受有傷害，堪認原告之第一腰椎爆炸性骨折
      合併脊椎損傷及馬尾症候群引致大小便功能及性功能無恢
      復可能之身心障礙狀態，與93年10月19日急診之事由應無
      因果關係。被告辯稱：原告之第一腰椎爆炸性骨折合併脊
      椎損傷及馬尾症候群引致大小便功能及性功能無恢復可能
      之身心障礙狀態，並非被告所造成乙節，堪可採信。
（二）按因故意或過失不法侵害他人之權利者，負損害賠償責任
      。不法侵害他人之身體或健康者，對於被害人因此喪失或
      減少勞動能力或增加生活上之需要時，應負損害賠償責任
      。不法侵害他人之身體、健康、名譽、自由、信用、隱私
      、貞操，或不法侵害其他人格法益而情節重大者，被害人
      雖非財產上之損害，亦得請求賠償相當之金額，民法第18
      4條第1項前段、第193條第1項、第195條第1項分別定有明
      文。被告於上開時地毆打（互毆）原告，致原告受有左側
      股骨骨折之傷害，已如前述，被告之傷害行為與原告身體
      受傷結果間有相當因果關係，被告自應負侵權行為損害賠
      償責任甚明。爰就原告請求之項目及金額逐次審酌如下：
（１）醫藥費用：
    原告主張其因上開左側股骨骨折之傷害，於聖馬爾定醫院
      支出醫療費用74,624元（包括健保支付57,267元、自付額
      17,357元），有聖馬爾定醫院醫療費用收據1紙在卷可稽
      ，並為被告所不爭執，原告請求被告賠償醫療費用74,624
      元，自屬有據。扣除被告已給付原告醫療費用17,500元，
      原告尚得請求被告賠償醫療費用57,124元。
    全民健康保險法第1條後段固規定，就該法未規定之事項
      應適用保險法相關規定。惟全民健康保險性質上係屬健康
      、傷害保險，除有全民健康保險法第82條規定之情形外，
      依保險法第130條、第135條準用同法第103條之規定，全
      民健康保險之保險人不得代位行使被保險人因保險事故所
      生對於第三人之請求權，要無保險法第53條規定適用之餘
      地。是全民健康保險之被保險人，非因汽車交通事故受傷
      害，受領全民健康保險提供之醫療給付，其因侵權行為所
      生之損害賠償請求權並不因而喪失（最高法院89年度台上
      字第805號判決參照）。原告之上開傷勢既非因汽車交通
      事故受造成，依上開說明，原告就受領全民健康保險提供
      之醫療給付，仍得依侵權行為之法律關係請求被告賠償，
      併予敘明。
    原告之第一腰椎爆炸性骨折合併脊椎損傷及馬尾症候群引
      致大小便功能及性功能無恢復可能之身心障礙狀態，並非
      被告所造成，已如前述，是除上開醫療費用74,624元外，
      原告於聖馬爾定醫院所支出之其他醫療費用，自不得請求
      被告賠償。
    至原告於大順中醫診所及匯川中醫診所支付之費用，因其
      治療時間在94年6月4日之後，有原告提出之收據4紙附卷
      可參，距93年10月19日已逾7個月，原告又未舉證證明上
      開費用係因治療前開左側股骨骨折之傷害所支付，則原告
      請求被告賠償此部分之費用，自屬無據。
（２）不能工作損失：兩造同意原告因上開左側股骨骨折之傷害
      須休養6個月，始能正常工作，不能工作之損失以每月15,
      840元計算，故原告請求被告賠償不能工作之損失95,040
      元（15840×6＝95040），為有理由。
（３）看護費用：兩造同意原告因上開左側股骨骨折之傷害須請
      人5個月，看護費以每月15,840元計算，故原告請求被告
      賠償看護費用79,200元（15840×5＝79200）。
（４）精神慰撫金：原告因被告之傷害行為受有左側股骨骨折之
      傷害，精神上自受有極大之痛苦，原告依據民法第195條
      之規定請求被告賠償其非財產上之損害，即屬有據。查原
      告初中畢業，目前無業，名下並無不動產。被告國中畢業
      ，目前無業，名下有汽車3輛，並無不動產，為兩造所不
      爭執，並有稅務電子閘門財產所得調件明細表2份附卷可
      稽。本院審酌兩造之身分、教育程度、經濟能力、社會地
      位及原告所受之傷害等一切情狀，認原告請求之精神慰撫
      金以10萬元為適當。
（５）綜上，原告請求被告賠償331,364元（57124＋95040＋792
      00＋100000＝331364），為有理由，逾此部分之請求，為
      無理由。
五、從而，原告依侵權行為之法律關係，請求被告給付331,364
    元，及自起訴狀繕本送達翌日即98年9月18日起至清償日止
    ，按年息百分之5計算之利息，為有理由，應予准許，逾此
    所為之請求，為無理由，應予駁回。
六、本判決原告勝訴部分，所命給付之金額未逾50萬元，應依民
    事訴訟法第389條第1項第5款之規定，依職權宣告假執行。
    至原告敗訴部分，其假執行之聲請，因訴之駁回而失所依附
    ，應併予駁回。
七、訴訟費用負擔之依據：民事訴訟法第79條。
中    華    民    國    98    年    11    月    11    日
                  民事第三庭    法  官  蘇正賢
以上正本係照原本作成
如對本判決上訴，須於判決送達後20日內向本院提出上訴狀
中    華    民    國    98    年    11    月    11    日
                                書記官  陳美萍


司法院資訊處製作；財團法人民間司法改革基金會備份。
